最高法院刑事判決　　　　　　　　　　　　　　　九十三年度台上字第六二九九號
　　上　訴　人　台灣高等法院台南分院檢察署檢察官
　　被　　　告　甲○○
　　　　　　　　乙○○原名廖.
右上訴人因被告等毀損案件，不服台灣高等法院台南分院中華民國九十年十一月二十
七日第二審更審判決（九十年度上更(一)字第四二五號，起訴案號：台灣台南地方法院
檢察署八十七年度偵字第八三三五號），提起上訴，本院判決如左：
    主  文
上訴駁回。
    理  由
按刑事訴訟法第三百七十七條規定，上訴於第三審法院，非以判決違背法令為理由，
不得為之。是提起第三審上訴，應以原判決違背法令為理由，係屬法定要件。如果上
訴理由狀並未依據卷內訴訟資料，具體指摘原判決不適用何種法則或如何適用不當，
或所指摘原判決違法情事，顯與法律規定得為第三審上訴理由之違法情形，不相適合
時，均應認其上訴為違背法律上之程式，予以駁回。本件檢察官上訴意旨略稱：(一)原
判決關於論處甲○○罪刑部分，並未認定被告甲○○有何得減輕其刑或憫恕之處，竟
改判量處較第一審判決為輕之刑罰，論結欄又漏未引用刑法第五十七條，有判決不適
用法則及適用不當之違法。又其犯罪事實欄稱：甲○○於民國八十六年十月十五日將
所有土地持分以新台幣（下同）三百六十萬元出售予乙○○及陳淑貞（契約書僅由乙
○○具名）等語，又稱甲○○於八十七年三、四月間再將該土地與陳淑貞重新訂約，
以一千二百萬元出售於陳淑貞等語，按該筆土地既以三百六十萬元出售予乙○○及陳
淑貞二人，豈有再以一千二百萬元出售予陳淑貞之理，其事實認定顯自相矛盾。又甲
○○已於九十年四月十八日在法院審理中供稱這次簽約（指第二次簽約）是假的等語
，陳淑貞亦曾供稱：為了保障自己，才會價格寫高一點，日期是故意寫一樣等語，原
判決理由竟未加說明及此，亦有理由不備之違法。(二)原判決關於諭知乙○○（原名廖
義山）無罪部分，原判決並未明其憑以認定乙○○如何「因積欠地下錢莊，而於八
十六年十二月間即離開台南縣佳里鎮」之理由及證據，理由自屬不備，又僅以其離開
台南縣佳里鎮至台南市，一縣市之隔為由，而判斷其無參與共謀拆除被害人之建築物
，亦尚嫌率斷。原判決理由引用證人黃雲虎之證述，認被害人鄭明炫於系爭土地上之
租賃物由甲○○處理，率爾認定拆除系爭建物與乙○○無涉，與經驗法則有違。因甲
○○將價值約一千二百萬元之土地以三百六十萬元賣與乙○○，該土地上鄭明炫之租
賃物，自無再由甲○○處理之理，甲○○於第一審供稱：該問題乙○○要處理等語，
應屬可信；再參酌陳淑貞供稱：三人共同處理地上物等語，以及乙○○坦承曾向台南
縣政府檢舉鄭明炫在系爭土地上搭違建一事，自足以認定原判決援引黃雲虎之證詞，
認定系爭建物由甲○○處理，與乙○○無涉，其對證據力之判斷違背經驗法則。乙○
○以自己共同犯罪之意思，參與實施構成要件以外之行為，亦應與甲○○負共同正犯
責任，原判決未審酌乙○○共謀毀損本件建物之事實，且未於理由欄詳加說明而認其
無共犯犯行，有查證未盡、判決不載理由、適用法則不當等違法等語。
惟查原判決認定被告甲○○有原判決事實欄所載之犯行，因而撤銷第一審關於甲○○
部分之判決，改判依想像競合犯規定，從一重論處甲○○共同毀壞他人建築物罪刑，
已詳予明所依憑之證據及理由。從形式上觀察，該部分原判決並無違背法令之情形
。又按：該部分判決事實認定甲○○於八十六年十月十五日將所有土地持分以三百六
十萬元出售予乙○○及陳淑貞（契約書僅由乙○○具名），嗣因乙○○欠資金，並離
開台南縣佳里鎮致買賣無法完成，乃於八十七年三、四月間就該土地再與陳淑貞重新
訂約，出售與陳淑貞等情，係以甲○○、陳淑貞於法院審理中之供述及卷附不動產買
賣合約書二紙等事證，為其依憑認定之證據，難於遽指有事實矛盾之情形；原判決縱
未將陳淑貞於法院審理中供稱：為了保障自己，才會將第二次簽約之價格寫高一點，
日期是故意寫一樣等語，於理由加以論斷其真偽，因此部分事實與認定甲○○犯行並
無直接關聯，自無理由不備之可言。又九十年四月十八日原審法院並未開庭審理，亦
無甲○○所稱「第二次簽約是假的」之供述，上訴意旨指稱甲○○於該日在法院審理
中供稱第二次簽約是假的等語，與卷證資料並不相符。又按刑罰之量定乃事實審法院
之職權，科刑時應依刑法第五十七條審酌該法條所列舉之犯罪情狀，然於據上論結欄
，則毋庸引用該法條。原審審酌甲○○之犯罪動機、手段、所生實害、犯後態度等情
狀，於法定刑期內判處有期徒刑一年十月，已於理由詳予明審酌上揭情狀應科以該
刑罰之理由，縱認所科處之刑罰較第一審判決所量處之刑罰為輕，乃事實審法院職權
裁量之適法行使，亦難遽指有判決不適用法則或適用不當之違法。
至關於原判決以公訴意旨指稱：被告乙○○有參與原判決事實欄所載之毀損行為，因
認乙○○亦犯刑法第三百五十四條、第三百五十三條第一項之罪，二罪有想像競合犯
關係，應從一重處斷等語部分，經審理結果，認為不能證明乙○○犯罪，因而撤銷第
一審關於乙○○部分之判決，改判諭知乙○○無罪，係以訊據乙○○堅決否認有被訴
犯行，辯稱：伊原與陳淑貞合夥向甲○○購買系爭土地，約定土地上租賃部分由甲○
○處理，後來因其被地下錢莊逼債，遂與陳淑貞拆夥，並於八十六年十二月間離開佳
里鎮，陳淑貞後來再與甲○○另簽訂買受同筆土地之買賣契約，伊並不知情，拆除該
土地上建物一事，伊並未參與，且不知情，與伊無關等語。查其上開所辯，與證人黃
雲虎、黃志聖證述情節相符，且甲○○、陳淑貞等人亦否認有與乙○○共謀拆除被害
人所有建物及機器設備之情事，雖陳淑貞於法院審理中曾供稱上揭土地上鄭明炫所有
廠房部分，由伊與甲○○、乙○○三人共同處理等語，甲○○亦曾供稱：鄭明炫所有
地上建物部分，原約定由乙○○處理等語，以及乙○○曾坦承曾經向台南縣政府檢舉
鄭明炫在系爭土地上搭蓋違建一事，然既查無其他積極確切證據足資證實，自難徒憑
上開事證，執以認定乙○○有參與毀損被害人鄭明炫所有於系爭土地上之建物及機器
設備之犯行等情，資為論據。從形式上觀察，該部分判決亦無違背法令之情形。檢察
官上訴意旨未舉出究有何項足資證明乙○○有參與毀損犯罪之具體證據為原審所漏未
調查或審酌，徒憑己見，任指該部分原判決有查證未盡、判決不載理由、適用法則不
當等違法，亦非適法之第三審上訴理由。綜上所述，應認檢察官之上訴違背法律上之
程式，應予駁回。
據上論結，應依刑事訴訟法第三百九十五條前段，判決如主文。
中　　　華　　　民　　　國　　九十三　　年　　 十一 　　月　　二十五　　日
                              最高法院刑事第十二庭
                                  審判長法官  陳　正　庸
                                        法官  賴　忠　星
                                        法官  王　居　財
                                        法官  張　清　埤
                                        法官  林　開　任
      右正本證明與原本無異
                                              書  記  官
中　　　華　　　民　　　國　　九十三　　年　　 十二 　　月　　　七　　　日
                                                                        Ｑ
